臺灣板橋地方法院交通事件裁定　　　　99年度交聲字第4518號
原處分機關　交通部公路總局臺北區監理所蘆洲監理站
異　議　人
即受處分人　黃金角
上列異議人即受處分人因違反道路交通管理處罰條例案件，不服
原處分機關於中華民國99年12月10日所為之裁決處分（裁決書案
號：北監蘆字第裁46-C00000000號），聲明異議，本院裁定如下
：
    主  文
原處分撤銷。
黃金角普通重型機器腳踏車駕駛人，駕駛普通重型機器腳踏車經
測試檢定有酒精濃度超過規定標準之情形，因而肇事致人受傷，
貳年內不得考領駕駛執照，並應接受道路交通安全講習。
    理  由
一、原處分意旨略以：異議人即受處分人黃金角於民國99年6 月
    13日上午7 時25分許，於飲酒後，無照騎乘車牌號碼PNM-95
    1 號重型機車，行經臺北縣三重市（已改制為新北市三重區
    ；以下仍沿用改制前之地名）溪尾街與福隆路交岔路口處時
    ，因酒後駕車肇事致人受傷（裁決書漏載肇事致人受傷），
    於同日上午8 時57分許，經臺北縣政府警察局（已改制為新
    北市政府警察局）交通警察大隊三重分隊（下稱原舉發機關
    ）警員委託醫院對異議人進行抽血檢驗，驗得異議人血液中
    酒精濃度達68MG/DL ，換算為呼氣酒精濃度達每公升0.34毫
    克，超過規定標準，由原舉發機關警員製單舉發，嗣並移送
    原處分機關，就異議人上開違規事由依道路交通管理處罰條
    例第35條第1 項第1 款、第67條第6 項（裁決書漏載第6 項
    ）等規定，裁處罰鍰新臺幣（下同）6 萬元，自99年12月10
    日（裁決日）起1 年內不得考領駕駛執照，並依同條例第24
    條第1 項第2 款（裁決書漏載第24條第1 項第2 款）規定施
    以道路交通安全講習。
二、本件聲明異議意旨則以：異議人本件酒後駕車之行為，業經
    臺灣板橋地方法院檢察署檢察官以99年度偵字第20850 號為
    緩起訴處分確定，命異議人向社團法人中華民國天元慈善功
    德會支付1 萬元，異議人已於99年11月17日繳納完畢，基於
    一事不二罰之規定，原處分機關不應對異議人再為本件裁罰
    處分，爰依法聲明異議，請求撤銷原處分。
三、按汽車（包括機器腳踏車；下同）駕駛人飲用酒類或其他類
    似物後其吐氣所含酒精濃度超過每公升0.25毫克或血液中酒
    精濃度超過百分之0.05以上者，不得駕車，道路交通安全規
    則第114 條第2 款定有明文。次按汽車駕駛人，駕駛汽車經
    測試檢定酒精濃度超過規定標準情形者，處15,000元以上6
    萬元以下罰鍰，並當場移置保管該汽車及吊扣其駕駛執照1
    年，因而肇事致人受傷者，並吊扣其駕駛執照2 年；汽車駕
    駛人違反道路交通管理處罰條例規定，應受吊扣駕駛執照處
    分，於汽車駕駛人係無駕駛執照駕車者，在所規定最長吊扣
    期間內，不得考領駕駛執照，道路交通管理處罰條例第35條
    第1 項第1 款、第67條第6 項分別定有明文。又汽車駕駛人
    有道路交通管理處罰條例第35條第1 項之情形者，應接受道
    路交通安全講習，同條例第24條第1 項第2 款亦有明文。
四、經查，本件異議人即受處分人黃金角於99年6 月13日上午7
    時25分許，於飲酒後，騎乘車牌號碼PNM-951 號重型機車，
    行經臺北縣三重市○○街與福隆路交岔路口處時，因不勝酒
    力，撞及由張家銘騎乘、後座撘載陳柏勳之車牌號碼792-GD
    V 重型機車，張家銘、陳柏勳因而人車倒地，致張家銘受有
    左手、右肩擦傷之傷害，陳柏勳亦受有右手、右腳擦傷之傷
    害（過失傷害部分未據提出刑事告訴），異議人經送醫後，
    於同日上午8 時57分許，由原舉發機關警員委託醫院對異議
    人進行抽血檢驗，驗得異議人血液中酒精濃度達68MG/DL ，
    換算為呼氣酒精濃度達每公升0.34毫克，超過規定標準，由
    原舉發機關警員製單舉發等事實，有原舉發機關北縣警交大
    字第C00000000 號舉發違反道路交通管理事件通知單1 紙、
    臺灣板橋地方法檢察署檢察官99年度偵字第20850 號緩起訴
    處分書1 份在卷可稽，且為異議人所自承；是本件異議人於
    上揭時、地，確有酒精濃度超過規定標準仍駕車，因而肇事
    致人受傷之違規行為，堪以認定。又異議人未曾考領機車駕
    駛執照，其考領之普通小型車駕駛執照前亦因違反道路交通
    管理處罰條例案件，經原處分機關於91年11月3 日依當時有
    效之法律規定易處吊銷並逕行註銷（吊銷後不得考領駕駛執
    照之日期至92年11月2 日屆滿），且異議人迄未重行考領普
    通小型車駕駛執照，此有異議人之汽車、機車駕照基本資料
    暨吊扣銷歷史情況列印報表1 紙在卷可稽，是異議人本件酒
    後駕車肇事致人受傷之違規行為，係屬無駕駛執照駕車，亦
    堪認定。
五、按行政罰法第26條規定：「一行為同時觸犯刑事法律及違反
    行政法上義務規定者，依刑事法律處罰之。但其行為應處以
    其他種類行政罰或得沒入之物而未經法院宣告沒收者，亦得
    裁處之（第1 項）。前項行為如經不起訴處分或為無罪、免
    訴、不受理、不付審理之裁判確定者，得依違反行政法上義
    務規定裁處之（第2 項）。」；又其他種類行政罰，係指罰
    鍰、沒入之外，依行政罰法第2 條所規定之裁罰性不利處分
    ，包含限制或禁止行為之吊扣證照處分，及警告性之講習處
    分。考上開條文之立法目的，係以一行為同時觸犯刑事法律
    及違反行政法上義務規定時，由於刑罰與行政罰同屬對不法
    行為之制裁，而刑罰之懲罰作用較強，故依刑事法律處罰，
    即足資警惕時，實無再處以行政罰之必要，且刑事法律處罰
    ，由法院依法定程序為之，較符合正當法律秩序，應予優先
    適用，但罰鍰以外之沒入或其他種類行政罰，因兼具維護公
    共秩序之作用，為達行政目的，行政機關仍得併予裁處。經
    查：
  (一)本件異議人酒精濃度超過規定標準仍無照駕車，因而肇事致
    人受傷之違規行為，係違反道路交通管理處罰條例第35條第
    1 項第1 款、第67條第6 項規定，依法應處以罰鍰、2 年內
    不得考領駕駛執照、接受道路交通安全講習等行政罰；惟本
    件異議人之違規行為，同時涉犯刑法第185 條之3 之公共危
    險罪嫌，並經臺灣板橋地方法院檢察署檢察官以99年度偵字
    第20850 號為緩起訴處分確定（緩起訴處分期滿日為100 年
    10月14日，尚未期滿），命異議人向社團法人中華民國天元
    慈善功德會支付1 萬元，異議人已於99年11月17日繳納上開
    款項，此有前揭緩起訴處分書、匯款委託書、臺灣高等法院
    被告前案紀錄表等各1 份在卷可稽。
  (二)按道路交通主管機關對於汽車駕駛人酒後駕車，因而肇事致
    人受傷之行為，依上開道路交通管理處罰條例第35條第1 項
    第1 款規定予以裁罰，係對行為人違反行政法上義務規定之
    行政罰，且該條例關於一行為同時觸犯刑事法律及違反行政
    法上義務規定者，並無特別規定，是以，汽車駕駛人酒後駕
    車肇事致人受傷，經測試檢定酒精濃度超過規定標準之行為
    ，同時涉犯刑法第185 條之3 之公共危險罪嫌者，道路交通
    主管處罰機關除有上開行政罰法第26條第1 項但書規定，得
    處以其他種類行政罰之情形外，關於罰鍰部分，即應依上開
    行政罰法第26條及道路交通管理處罰條例第10條規定，移送
    地方法院檢察署處理，於移送後，非有上開行政罰法第26條
    第2 項所定「不起訴處分或為無罪、免訴、不受理、不付審
    理之裁判確定」等事由，不得再裁處行為人罰鍰之行政罰。
  (三)本件異議人酒精濃度超過規定標準仍駕車，因而肇事致人受
    傷之違規行為，因同時涉犯刑法第185 條之3 之公共危險罪
    嫌，經臺灣板橋地方法院檢察署檢察官以99年度偵字第2085
    0 號為緩起訴處分確定，命異議人向社團法人中華民國天元
    慈善功德會支付1 萬元，異議人並已繳納上開款項，此詳前
    述；該緩起訴處分命異議人支付之款項，固非刑法所定刑罰
    之種類，然已對異議人名譽、心理產生相當制約並影響異議
    人財產上之權利，應認其實質上該當行政罰法第26條第1 項
    之「依刑事法律」之處罰，故該刑事案件部分之緩起訴處分
    ，已產生實質刑罰之效果，而與不起訴處分有異；且依道路
    交通管理處罰條例所裁處之罰鍰處分，既係對於過去義務之
    違反所為之處罰，此與緩起訴處分中命支付一定金額之制裁
    ，兩者實屬同其目的，復均同係以金錢給付為其方式，於此
    情形下，僅依刑事法律處罰，即足資警惕行為人，自無再處
    以行政罰之必要；況且，前揭行政罰法第26條第2 項所規定
    得再依違反行政法上義務規定裁罰之事由，僅限於刑事案件
    部分經「不起訴處分或為無罪、免訴、不受理、不付審理之
    裁判確定」等事由，尚不包含行為人受緩起訴處分確定之事
    由（遑論本件原處分機關於裁決時，異議人所受之緩起訴處
    分尚未期滿，依刑事訴訟法第253 條之3 第1 項規定，該緩
    起訴處分仍有遭撤銷之可能）；從而，依行政罰法第26條規
    定之立法意旨為有利於行為人之解釋，及保障人民基本權、
    法律規定明示其一排除其他原則等觀點，應認應受行政罰之
    行為，關於罰鍰部分，同一事實如經緩起訴處分確定者，亦
    有行政罰法第26條第1 項一行為不二罰原則之適用。
  (四)至法律規定應受期限內不得考領駕駛執照、接受道路交通安
    全講習等處分，因分屬行政罰法第2 條第1 款、第4 款所規
    定限制或禁止行為處分、警告性處分之其他種類行政罰，依
    前揭行政罰法第26條第1 項但書之規定，原處分機關仍得依
    法裁處之，不受異議人行為應依刑事法律處罰之限制，併予
    敘明。
六、原處分機關以異議人違規事實明確，據以裁罰，固非無據；
    惟查：(一)原處分機關未及查明本件異議人同一違規行為，因
    另觸犯刑事法律，業經檢察官為緩起訴處分確定，命異議人
    支付一定之金額，且該緩起訴處分尚未期滿，不得另對異議
    人處以行政罰性質之罰鍰處分，原處分機關仍對異議人裁處
    6 萬元之罰鍰，此部分認事用法，尚有未恰，(二)本件異議人
    酒後無照騎乘重型機車肇事致人受傷之違規行為，關於原應
    受吊扣駕駛執照之處分部分，依道路交通管理處罰條例第35
    條第1 項第1 款、第67條第6 項之規定，應2 年內不得考領
    駕駛執照，原處分機關誤未認定異議人酒後駕車有肇事致人
    受傷之情事，僅處異議人1 年內不得考領駕駛執照，均有違
    誤，案經聲明異議，自應由本院撤銷原處分，並依法諭知如
    主文第2 項所示之處罰，以資適法（罰鍰部分應於異議人緩
    起訴處分期滿後，另由原處分機關為適法之處置，爰不併為
    不罰之諭知）。
據上論斷，應依道路交通事件處理辦法第19條前段，裁定如主文
。
中    華    民    國    100   年    4     月    29    日
                    交通法庭  法  官  劉景宜
以上正本證明與原本無異。
如不服本裁定，得自收受送達之日起5 日內向本院提出抗告狀。
                              書記官  謝秀青
中    華    民    國   100    年    5     月    10    日